---
title: "多尺度下物种入侵悖论的复现研究"
author: "跨尺度生态分析小组"
date: "2026-03-18"
format:
  html:
    toc: true
output-dir: ../outputs
encoding: UTF-8
---

## 项目成员：
 - 梅良2025303120116 
 - 师鑫2025303120092
 - 陈希2025303110109
 - 陈浩2025303110111
 - 杨瑀珩2025303110100

## 加载使用的包
- metafor   # 元分析专用包
- plyr      # 数据分组处理包（dplyr前身）
- polycor   # 多列相关系数计算包
- readr     # 快速读取文本/表格数据（tidyverse核心包）
- ggplot2   # 科研绘图包（tidyverse核心包）
- maps      # 地图绘制包

### 关键说明
1.  **代码块格式**：` ```{r} ``` `是R Markdown的语法，用于在文档中嵌入可运行的R代码，点击`Run Cell`即可执行。
2.  **包的安装**：首次使用这些包需要先安装，执行`install.packages(c("metafor","plyr","polycor","readr","ggplot2"))`（`tidyverse`可一次性安装`install.packages("tidyverse")`）。
3.  **科研场景适配**：这套包组合完全适配农业/生态/土壤科学的数据分析流程：元分析（metafor）→ 数据处理（plyr/tidyverse）→ 统计分析（polycor）→ 可视化（ggplot2）。

```{r}
library(metafor)
library(plyr)
library(polycor)
library(readr)
library(ggplot2)
library(maps)
```

## 加载数据与数据前处理
```{r}
dat<- read_csv("../data/DataS2_MetaAnalysisDatabase.csv")
dat<-as.data.frame(dat)
dat$abs_Latitude <- abs(dat$Latitude)
```

## 图1及table2中的结果

### 元分析主模型结果解读
本研究采用分层混合效应模型，以 Fisher’s z 为效应量，检验空间尺度对本地–外来物种丰富度关系（NERR）的影响。
结果显示：**grain 的对数与效应量呈显著正相关**，支持原文核心结论——取样面积越大，本地与外来物种丰富度正相关越强。
整体模型截距为正，说明**在所有尺度上平均均为正相关**，不支持传统“入侵悖论”。

```{r}
random <- list(~ 1 | Study / Case)
metar <- rma.mv(yi = z, V = var_z, mods = ~ ln_Grain, random = random, data = dat, method = "ML")

###得到图1及table2中的结果
summary(metar)

####计算该分层模型的I2
W <- diag(1/dat$var_z)
X <- model.matrix(metar)
P <- W - W %*% X %*% solve(t(X) %*% W %*% X) %*% t(X) %*% W
100 * sum(metar$sigma2) / (sum(metar$sigma2) + (metar$k-metar$p)/sum(diag(P)))
```

### 异质性分析解读
小 grain 下效应量异质性极高，正负相关并存；随 grain 增大异质性降低，效应趋于稳定正值。
说明小尺度受局部生物互作与随机波动影响大，而大尺度更能体现环境驱动的全局格局。

## 论文中图1的制作
```{r}
par(mar=c(5.1,5.1,4.1,2.1))
new_ln_Grain<-seq(from = min(dat$ln_Grain),to = max(dat$ln_Grain), length = 204)
preds <- predict(metar, newmods=new_ln_Grain)
wi<- 1/dat$var_z
wi <- na.omit(wi)
size  <-1+ 5.0 * (wi - min(wi))/(max(wi) - min(wi))

plot(dat$ln_Grain, dat$z, pch=1, cex=size, col="black",
         xlab="ln(grain size)", ylab="Fisher’s z",
         las=1, bty="l", font=2,cex.lab=1.5)
points(dat$ln_Grain, dat$z, pch=16, cex=0.1)
lines(new_ln_Grain, preds$pred,col="red")
abline(h=0, lty="dotted",col="black",lwd=2)
lines(new_ln_Grain, preds$ci.lb, lty="dashed",lwd=2,col="red")
lines(new_ln_Grain, preds$ci.ub, lty="dashed",lwd=2,col="red")
text(c(10), -1.5, c("Qm=33.83,df=1,P<0.0001"),cex=1.3,font=1,col="red")
```


## table2中habitat及Fig2B结果

### 地理格局分析解读
NERR 随纬度升高显著增强，呈现清晰的地理梯度。
经度呈显著二次关系，在欧洲地区正相关最强，与原文全球格局一致。

```{r}
pairs(~ abs_Latitude + Longitude + ln_Grain, data = dat)
dat$Habitat_type<-as.factor(dat$Habitat_type)
dat$Extent<-as.ordered(dat$Extent)

hetcor(data = dat[, c("ln_Grain", "abs_Latitude", "Longitude", "Extent", "Habitat_type")], std.err = FALSE)

lat <- rma.mv(yi = z, V = var_z, mods = ~ abs_Latitude, random = random, data = dat, method = "ML")
lon2 <- rma.mv(yi = z, V = var_z, mods = ~ Longitude + I(Longitude^2), random = random, data = dat, method = "ML")
ext <- rma.mv(yi = z, V = var_z, mods = ~ -1 + Extent, random = random, data = dat, method = "ML")
ext.ord <- rma.mv(yi = z, V = var_z, mods = ~ ordered(Extent), random = random, data = dat, method = "ML")
summary(ext.ord)

subset.hab <- dat[which(dat$Habitat_type != "many"), ]
hab.full <- rma.mv(yi = z, V = var_z, mods = ~ -1 + Habitat_type, random = random, data = dat, method = "ML")
hab <- rma.mv(yi = z, V = var_z, mods = ~ -1 + Habitat_type, random = random, data = subset.hab, method = "ML")
hab.Q <- rma.mv(yi = z, V = var_z, mods = ~ Habitat_type, random = random, data = subset.hab, method = "ML")
summary(hab.Q)

###I2的计算
W <- diag(1/subset.hab$var_z)
X <- model.matrix(hab.Q)
P <- W - W %*% X %*% solve(t(X) %*% W %*% X) %*% t(X) %*% W
100 * sum(hab.Q$sigma2) / (sum(hab.Q$sigma2) + (hab.Q$k-hab.Q$p)/sum(diag(P)))
```

### 生境与空间范围分析解读
空间 extent 对 NERR 无显著主效应，与 grain 的交互作用复杂但无统一规律。
不同生境类型间效应量差异不显著，说明 grain 是比生境更核心的驱动因素。 

## Fig.2b作图
```{r}
coef(summary(hab))
estimates4 <- coef(summary(hab))[,1]
se4 <- coef(summary(hab))[,2]
variances4<- se4^2

dd1<-as.data.frame(table(subset.hab$Habitat_type))

samplesize<-as.data.frame(dd1$Freq)
samplesize<-samplesize[-4,]
labels4 <- c("Agricultural", "Forest", "Grassland", "Shrubland", "Urban", "Wetland")
dat2<-as.data.frame(cbind(labels4,estimates4,se4))

dat2$estimates4 <- as.numeric(as.character(dat2$estimates4))
dat2$se4 <- as.numeric(as.character(dat2$se4))
dat2$samplesize <- samplesize

ggplot(dat=dat2,aes(x=labels4, y=estimates4))+geom_point()+
geom_errorbar(aes(ymin=estimates4-1.96*se4, 
                  ymax=estimates4+1.96*se4), 
              width=.2)+
             theme_bw() + 
             labs(x="Habitat",y="Fisher's Z")+
             scale_y_continuous(breaks = seq(-0.2, 1.2, by = 0.2))+
             theme(panel.border = element_blank(), 
             panel.grid.major = element_blank(),
             panel.grid.minor = element_blank(), 
             axis.line = element_line(colour = "black"))+
             theme(axis.text=element_text(size=16),
             axis.title=element_text(size=16,face="bold"))+
             geom_hline(yintercept =0)+
  geom_text(aes(label=samplesize), hjust=1.5)
```

## Fig.S1作图

### 漏斗图绘制说明
本代码基于metafor包实现元分析漏斗图绘制，用于识别研究间的发表偏倚。
1. 分别拟合多水平元分析模型（randomonly）与常规随机效应模型（randomonly2）；
2. 绘制带90%/95%/99%置信区间的轮廓增强漏斗图，以标准误为纵轴；
3. 添加红色实线标记合并效应量位置，直观展示效应量分布与偏倚特征。

```{r}
randomonly <- rma.mv(yi = z, V = var_z, random = random, data = dat, method = "REML")
randomonly2 <- rma(yi = z, vi = var_z, data = dat)
funnel(randomonly2, level=c(90, 95, 99),
       shade=c("white", "gray", "darkgray"), refline=0,
       main="Standard Error")
abline(v=randomonly$b, lty="solid",col="red",lwd=2)
```

漏斗图展示了效应量围绕均值的分布情况。其中，垂直线代表基于随机效应模型估计的合并效应量；漏斗区域以 0 为中心。统计显著性区域由阴影区域表示：白色区域代表 p > 0.10，深灰色区域代表 0.05 < p ≤ 0.10，中灰色区域代表 0.01 < p ≤ 0.05，漏斗外的浅灰色区域代表 p ≤ 0.01。

# Figure 4a 全球研究样点分布

## 代码实现
```{r}
# 1. 读取数据
dat <- read.csv("../data/DataS2_MetaAnalysisDatabase.csv", stringsAsFactors = FALSE)

# 2. 定义世界地图数据
world <- map_data("world")

# 3. 绘制 Figure 4a
ggplot() +
  geom_polygon(data = world, aes(x = long, y = lat, group = group),
               fill = "gray90", color = "gray50") +
  geom_point(data = dat, aes(x = Longitude, y = Latitude),
             color = "#A23B72", size = 1.5, alpha = 0.7) +
  coord_fixed() +
  labs(x = "Longitude", y = "Latitude", title = "Figure 4a") +
  theme_classic()
```





